【裁判字號】    89,交聲,523
【裁判日期】    901108
【裁判案由】    違反道路交通管理處罰條例聲明異議
【裁判全文】
臺灣臺北地方法院交通事件裁定                    八十九年度交聲字第五二三號
    異議人即
    受處分人  甲○○
右列受處分人因違反道路交通管理處罰條例案件，對於臺北市交通事件裁決所於中華
民國八十九年九月廿日所為之處分( 原處分案號：北市裁三字第裁22-A00000000號 )
聲明異議，本院裁定如左：
        主      文
原處分撤銷。
甲○○汽車駕駛人停車時，有在設有禁止停車標線之處所停車之情形，處新臺幣壹仟
貳佰元罰鍰。
        理      由
一、按「道路交通標誌標線號誌設置規則」第一百六十八條第一項「禁止停車線，用
    以指示禁止停車段，以劃設於道路緣石正面及頂面為原則，無緣石之道路得標繪
    於路面上，距路面邊緣以三○公分為度」、第二項「本標線為黃實線，線寬除設
    於緣石正面者以緣石高度為準外，其餘皆為十公分」及第四項「本標線禁止時間
    為每日上午七時至晚間八時，如有延長或縮短之必要時，應以標誌及附牌標示之
    」。凡駕駛人駕駛汽車，均應遵守道路交通標誌、標線、號誌之指示；其停車時
    ，在設有禁止停車標誌、標線之處所，不得停車，「道路交通安全規則」第九十
    條前段及第一百十二條第一項第四款均定有明文。如汽車駕駛人停車時，有在設
    有禁止停車標誌、標線之處所停車之情形者，處新臺幣六百元以上一千二百元以
    下罰鍰，「道路交通管理處罰條例」第五十六條第一項第四款亦有處罰規定。
二、本件受處分人即異議人甲○○所有之一輛車牌AF-1237 號自用小客車，於八十八
    年十一月廿四日下午四時四十五分許，在臺北市○○○路○段( 近農安街口 )之
    道路緣石正面及頂面標繪有用以指示該路段禁止停車之「黃實線」標線處停車，
    為臺北市政府警察局中正第一分局交通分隊執勤員警呂顯能查獲該車輛引擎熄火
    且駕駛人不在車內，以其有違反行為時「道路交通管理處罰條例」第五十六條第
    一項第一款( 在禁止臨時停車處所停車 )規定之行為，利用科學儀器( 照相機 )
    拍照採證並掣單( 北市警交大字第A00000000 號 )指定應到案日期( 八十九年二
    月廿五日 )逕行舉發，連同採證相片依車籍登記「車主地址：臺北市○○區○○
    路二九七巷三之三號( 四樓 )」，以大宗掛號( 號碼：75061 號 )郵寄送達，惟
    因郵局投遞人員兩次投遞無人收受且招領逾期而不能達到，經呈請臺北市政府警
    察局許可，於八十九年六月八日公示送達，並刊載臺北市政府八十九年秋字第四
    十三期第三一四頁，經三十日發生效力。嗣受處分人未依規定自動繳納罰鍰，亦
    未依規定到案聽候裁決，遲至八十九年七月十一日始向原處分機關提出申訴，原
    處分機關請舉發單位調查結果，仍認其確有前揭違規行為，原處分機關乃於八十
    九年九月廿日依「道路交通管理處罰條例」第五十六條第一項第一款規定，從輕
    裁處新臺幣六百元罰鍰之處分。
三、訊據受處分人固不否認其駕駛車牌AF-1237 號自用小客車於前揭時地停車遭警攔
    停之事實，惟矢口否認有違反「道路交通管理處罰條例」規定之行為，辯稱略以
    其只有停幾秒鐘並坐在車內等人，警員就叫其駛離而未予攔阻及告發，其不知警
    員何時照相採證云云。經查：右揭事實，業據證人( 舉發員警 )呂顯能於本院調
    查中親自到庭具結證述綦詳，載明筆錄在卷可稽，復有採證相片一張在卷。按證
    人呂顯能為原處分機關認定受處分人有前開違規行為之原證人，其到庭在本院法
    官面前以言詞供述本件訴訟上之待證事實( 即受處分人有在前揭設有禁止停車標
    線之處所停車之違規事實 )，本院由其上開供述已得有受處分人確有上開違規行
    為之心證，且於本件卷存證據資料內並無任何積極證據足以證明證人呂顯能上開
    供述係屬虛偽，亦無有足以令人顯信其供述為不可採之品性證據或前科證據存在
    ，本院自不得僅以證人呂顯能為本件開單告發受處分人之員警而全盤抹煞其在訴
    訟上所具有之原證人資格。況查交通警察掣單舉發違反道路交通管理處罰條例所
    列之違規事實，本質上為行政處分，係公務員基於職務上之權力，依法就特定之
    具體事件所為之具公法上效果之單方面行政行為，基於公務員為公法上行為具有
    公信力之原則，該行政行為當可被推定為真正，其據以依法處分之事實認定亦為
    正確無誤，從而本件受處分人空言否認其在劃設禁止停車標線之處所停車為警拍
    照之辯解無非係卸責之詞，不足採信。從而原處分機關依行為時「道路交通管理
    處罰條例」第五十六條第一項第一款( 在禁止臨時停車處所停車 )規定，從輕裁
    處新臺幣六百元罰鍰之處分，固非無見。惟查受處分人未依規定自動繳納罰鍰，
    亦未依規定到案聽候裁決，已詳見前述。原處分機關未依「違反道路交通管理事
    件統一裁罰標準及處理細則」第四十四條第一項及裁罰標準表規定從重裁罰，其
    適用法規顯然錯誤；況查依本件採證相片明顯可見受處分人駕駛之車牌AF-1237
    號自用小客車係在劃設「禁止停車」黃實線標線之道路停車，係違反行為時同條
    例第五十六條第一項第四款「在設有禁止停車標線之處所停車」規定，原處分機
    關誤依「道路交通管理處罰條例」第五十六條第一項第一款( 在禁止臨時停車處
    所停車 )規定裁處，適用法規亦有錯誤。本件受處分人之聲明異議雖無理由，但
    原處分既有前述兩項適用法規錯誤之情形，本院自應將原處分撤銷，並另依「違
    反道路交通管理事件統一裁罰及處理細則」第四十四條第一項及裁罰標準表、「
    道路交通管理處罰條例」第五十六條第一項第四款規定，從重裁處新臺幣一千二
    百元罰鍰之處分，以資適法。
據上論斷，應依道路交通案件處理辦法第二十條前段，裁定如主文。
中      華      民      國     九    十     年    十一    月     八     日
                          臺灣臺北地方法院交通法庭
                                  法官      鍾  華
右正本證明與原本無異。
如不服本裁定，應於裁定送達後五日內向本院提出抗告狀。
                                  書記官    劉芸珊
中      華      民      國    九     十    年     十一    月     八     日


司法院資訊處製作；財團法人民間司法改革基金會備份。
